臺灣士林地方法院行政訴訟判決　
110年度交字第273號
原      告  劉綱    
被      告  新北市政府交通事件裁決處
                      
代  表  人  李忠台    住同上
訴訟代理人  黃慧婷律師
上列當事人間交通裁決事件，原告不服被告民國110年8月30日新
北裁催字第48-CS0000000號裁決，提起行政訴訟，本院判決如下
：
    主  文
原告之訴駁回。
訴訟費用新臺幣參佰元由原告負擔。
    事實及理由
一、程序事項：本件係因原告不服被告民國110年8月30日新北裁
    催字第48-CS0000000號違反道路交通管理事件裁決書（下稱
    原處分），裁處罰鍰新臺幣（下同）900 元，提起行政訴訟
    ，經核屬行政訴訟法第237 條之1 第1 項第1 款規定之交通
    裁決事件，爰依同法第237 條之7 規定，不經言詞辯論，逕
    為判決。
二、爭訟概要：原告騎乘其所有車牌號碼000-0000號普通重型機
    車（下稱系爭機車）於110年8月02日4時18分許，在新北市○
    ○區○○路○段000號處，因「在禁止臨時停車處所停車」之違
    規事實，經新北市政府警察局汐止分局（下稱舉發機關）製
    單舉發，有新北市警交大字第CS0000000號舉發違反道路交
    通管理事件通知單可稽（下稱系爭舉發通知單，見本院卷第
    44頁），嗣經被告以原告有前揭違規事實，而依違反道路交
    通管處罰條例第56條第1項第1款，以原處分對原告為裁罰，
    原告於110年9月27日提起本件行政訴訟。
三、原告主張：
　㈠逾時罰單應屬無效，依道路交通管理處罰條例第90條規定，
    違反本條例之行為，自行為成立之日起，逾二個月不得舉發
    。本案違規時間為109年8月2日，然接獲裁決書日期為110年
    8 月31日，已逾二個月舉發期限，依法不得舉發。裁決書只
    表示在汐止區大同路二段違規停車，當時的狀況是什麼，舉
    發機關應負舉證責任，本案接獲裁決書並未檢附任何違規照
    片，原告完全無法知悉任何違規訊息。道路交通管理處罰條
    例第56條第1項第1款規定，汽車駕駛人違反該規定只罰款60
    0元，為何機車駕駛人卻要罰900元，不符「比例原則」。
　㈡道路交通管理處罰條例第56條第1項第1款規定係針對汽車駕
    駛人違規停車所定的處罰規定，擴張解釋將機車駕駛人納入
    無法律依據，警察機關以道路交通管理處罰條例第3條名詞
    定義汽車（包括機車），就恣意擴張該條例之適用範圍，在
    沒有法律授權的狀況下，將「汽車駕駛人」也認定包括「機
    車駕駛人」既無法律依據亦違反行政罰法第4條規定等語。
    並聲明：原處分撤銷。
四、被告答辯：
　㈠查舉發機關提供之違規採證照片，可見原告有將車輛停放於
    交岔路口之事實，按交通部109年11月2日交路字第10950088
    04號函對路口定義訂有標準如下：「（二）未劃停止線者，
    以道路或人行道邊緣虛擬連接線以外五公尺劃設後（不含截
    角）所涵蓋之路面。」，原告停車之地點顯屬交岔路口10公
    尺以內無誤，原告於系爭地點停車，違規情節昭然，被告據
    以裁處，應無疑義；查採證照片所示，原告停放之位置亦為
    明確繪有紅實線之路段，按道路交通安全規則第111條、第1
    12條及設置規則第149條之規定，原告確實有於禁止臨時停
    車之路段停車無誤。
　㈡原告固以「罰單逾時」、「請原舉發單位具體舉證違規事實
    」、「為何原告機車違停遭罰900元，汽車卻罰600元，處罰
    顯有輕重失衡之情」、「道路交通管理處罰條例第56條第1
    項第1款之效力應僅及於汽車而不及於機車」等語為辯。惟
    查：⒈原告之違規日期為109年8月2日，民眾檢舉日期為109
    年8月2日，警員舉發日期為109年8月20日，檢舉與舉發之時
    點均符合道路交通管理處罰條例第7條之1及第90條之規定，
    並無原告所稱任何「罰單逾時」之情形。⒉原告之違規行為
    相當明確，且同時該當「在交岔路口10公尺內停車」及「在
    劃有紅線路段停車」之違規行為。本件舉發通知單所載到案
    日期為109年10月4日，且系爭舉發通知單已於109年8月25日
    合法送達於原告，原告自應對於其上所載之應到案期限及處
    所有所認識，然原告卻未於期限內到案或提出申訴，是被告
    於超過應到案日期後60日以上依違反道路交管理事件統一裁
    罰基準及處理細則之裁罰基準表對其所為之裁決，應無任何
    輕重失衡之情形。⒊按道路交通管理處罰條例第3條第8款之
    規定即知所謂汽車者亦應包含機車，系爭條文之規定明確且
    無何難以理解之處。
　㈢再者，原告既為合法考領機車駕駛執照之人，有機車車籍查
    詢資料及駕駛人基本資料為憑，且原告為具有正常智識程度
    之成年人，其對上述規定應知之甚詳，並應確實遵守等語。
  ㈣並聲明：原告之訴駁回。
五、本院之判斷：
　㈠按「汽車駕駛人停車時，有下列情形之一者，處新臺幣六百
    元以上一千二百元以下罰鍰：一、在禁止臨時停車處所停車
    。…」，道路交通管理處罰條例第56條第1 項第1 款定有明
    文。次按「汽車臨時停車時，應依下列規定：…二、交岔路
    口、公共汽車招呼站十公尺內、消防栓、消防車出入口五公
    尺內不得臨時停車。…」、「汽車停車時，應依下列規定：
    一、禁止臨時停車處所不得停車。…」，道路交通安全規則
    第111 條第1 項第2 款、第112 條第1 項第1 款定有明文。
    又按交通部109年11月2日交路字第1095008804號函對路口定
    義訂有標準如下：「…（二）未劃停止線者，以道路或人行
    道邊緣虛擬連接線以外五公尺劃設後（不含截角）所涵蓋之
    路面。…」。
　㈡再按，違反道路交通管理事件統一裁罰基準及處理細則第1 
    條規定：「本細則依道路交通管理處罰條例第92條第4 項規
    定訂定之」、第2條第1項、第2項規定：「處理違反道路交
    通管理事件之程序及統一裁罰基準依本細則之規定辦理。前
    項統一裁罰基準，如附件違反道路交通管理事件統一裁罰基
    準表」，核上開統一裁罰基準及處理細則之規定，就其立法
    目的及功能，乃為防止處罰機關枉縱或偏頗，依道路交通管
    理處罰條例第92條第4 項所授權交通部會同內政部訂定「違
    反道路交通管理事件統一裁罰基準及處理細則」及其附件「
    違反道路交通管理事件統一裁罰基準表」，用以維持裁罰之
    統一性與全國因違反道路交通管理事件受處罰民眾之公平，
    不因裁決人員不同，而生偏頗，寓有避免各監理機關於相同
    事件恣意為不同裁罰之功能，並非法所不許，於憲法上保障
    人民財產權之意旨並無牴觸（此並有司法院釋字第511 號解
    釋意旨理由足資參照），並無違反法律保留原則，被告自得
    依此為裁罰。又依違反道路交通管理事件統一裁罰基準表之
    規定，機車駕駛人在禁止臨時停車處所停車，期限內繳納罰
    鍰或到案聽候裁決者，統一裁罰基準600元；機車駕駛人在
    禁止臨時停車處所停車，逾越應到案期限六十日以上，繳納
    罰鍰或逕行裁決處罰者，統一裁罰基準900元。
　㈢原告於前揭時間、地點停放系爭機車，為舉發機關製單舉發
    ，依系爭舉發通知單及採證照片，可知系爭機車停放地點為
    新北市○○區○○路○段000號旁之交岔路口旁之建物前，系爭機
    車停放位置除劃設有禁止臨時停車之紅實線外，且明顯離交
    岔路口處亦未達10公尺之距離，依前揭交通法規及交通部10
    9年11月2日交路字第1095008804號函之規定，足認原告有「
    在禁止臨時停車處所停車」之違規事實，應堪認定。
　㈣原告主張依道路交通管理處罰條例規定，本件違規時間為109
    年8月2日，然接獲裁決書日期為110年8月31日，已逾二個月
    舉發期限，逾時罰單應屬無效云云。按「對於違反本條例之
    行為者，民眾得敘明違規事實或檢具違規證據資料，向公路
    主管或警察機關檢舉，經查證屬實者，應即舉發。但行為終
    了日起逾七日之檢舉，不予舉發。」；「違反本條例之行為
    ，自行為成立之日起；行為有連續或繼續之狀態者，自行為
    終了之日起，逾二個月不得舉發。」道路交通管理處罰條例
    第7條之1、第90條分別定有明文。查本件為民眾檢舉案件，
    原告之違規日期為109年8月2日、民眾檢舉日期為109年8月2
    日，此有檢舉人資料可參（附於本院限閱卷），而舉發機關
    填單舉發時間為109年8月20日，故本件原告違規日期與民眾
    檢舉日之間隔係於7日內，且舉發機關舉發時間亦於2個月內
    舉發，此有系爭舉發通知單可佐（見本院卷第44頁），足認
    本件舉發機關所為之舉發並未有逾時之情形，原告主張收到
    裁決書時為110年8月31日云云，係對原處分之送達時間誤認
    為舉發機關之舉發時間，容屬對法規範之誤解。
　㈤原告又主張接獲裁決書並未檢附任何違規照片，伊完全無法
    知悉任何違規訊息云云。惟查系爭舉發通知單上之存根聯亦
    載明「附採證照片」，且所附之採證照片可見系爭機車停於
    交岔路口10公尺範圍內之違規情狀，該照片內亦有車牌號號
    及違規時間及舉發員警之姓名，且系爭舉發通知單所載到案
    日期為109年10月4日，並於109年8月25日合法送達於原告，
    此有系爭舉發通知單及中華民國郵政執據、簽收清單可憑（
    見本院卷第44至52頁），原告自應對於其上所載之違規行為
    、應到案期限及處所有所認識。爰此，原告稱其無法知悉任
    何違規訊息云云，應屬無據。
　㈥原告主張道路交通管理處罰條例第56條第1項第1款規定係針
    對汽車駕駛人違規停車所定的處罰規定，不應處罰機車云云
    。按「本條例用詞，定義如下：八、車輛：指非依軌道電
    力架設，而以原動機行使之汽車（包括機車）、慢車及其他
    行駛於道路之動力車輛。」道路交通管理處罰條例第3 條第
    1項第8款定有明文，其中之車輛定義，已將機車包含於汽車
    之文意範圍中，故若有機車違規停車者，當有道路交通管理
    處罰條例第56條之適用，此部分被告所為之認定尚無錯誤，
    原告所執之部分理由，應屬其對法規之誤解，顯不足採。
　㈦原告另主張被告所為之裁罰金額不符比例原則，汽車駕駛人
    僅裁罰600元，機車駕駛人卻裁罰900元云云。惟被告就原告
    之違規行為得依前揭「違反道路交通管理事件統一裁罰基準
    及處理細則」及其附件「違反道路交通管理事件統一裁罰基
    準表」規定為裁罰，已如前述，而本件原告所有乘系爭機車
    之違規事實經舉發後，原告於系爭舉發通知單送達逾到案期
    限60日以上而未就系爭舉發通知單提出申訴，是被告依違反
    道路交通管理事件統一裁罰基準表以機車駕駛人在禁止臨時
    停車處所停車「逾越應到案期限六十日以上，繳納罰鍰或逕
    行裁決處罰者」之統一裁罰基準900元裁罰原告，應屬適法
    。原告此部分主張，顯屬無據。
六、綜上所述，原告於前揭時、地有「在禁止臨時停車處所停車
    」之違規事實，要屬明確，被告以原處分為裁罰，核無違誤
    ，原告訴請撤銷原處分，為無理由，應予駁回。
七、本件第一審裁判費為300 元，應由原告負擔，爰確定第一審
    訴訟費用額如主文第2項所示。
中　　華　　民　　國　　110 　年　　12　　月　　3 　　日
　　　　　　　　　行政訴訟庭　法　官　徐文瑞　　　　　
上為正本係照原本作成。
如不服本判決，應於判決送達後20日內，向本院提出上訴狀並表
明上訴理由（原判決所違背之法令及其具體內容或依訴訟資料可
認為原判決有違背法令之具體事實），其未載明上訴理由者，應
於提出上訴後 20 日內向本院補提理由書（上訴狀及上訴理由書
均須按他造人數附繕本，如未按期補提上訴理由書，則逕予駁回
上訴），並應繳納上訴裁判費新臺幣 750 元。
中　　華　　民　　國　　110 　年　　12　　月　　3 　　日
　　　　　　　　　　　　　　　書記官　朱亮彰